臺灣花蓮地方法院刑事判決　　　　　　　 94年度訴字第241號
　　公　訴　人　臺灣花蓮地方法院檢察署檢察官
　　被　　　告　甲○○
　　選任辯護人　簡燦賢律師
上列被告因違反貪污治罪條例等案件，經檢察官提起公訴（94年
度核退偵字第71號），本院判決如下：
    主  文
甲○○連續意圖為自己不法之所有，以詐術使人將本人之物交付
，處有期徒刑肆月；又依據法令從事公務之人員，連續利用職務
上之機會，詐取財物，處有期徒刑壹年拾月，褫奪公權貳年。應
執行有期徒刑貳年，褫奪公權貳年，緩刑貳年。
    事  實
一、甲○○於民國九十二年間，擔任臺灣電力股份有限公司（以
    下簡稱：臺電公司）之和平工程處第二檢驗隊分隊長職務，
    為依據法令從事公務之人員，其明知臺電公司因和平工程處
    地處偏僻，為顧全在和平工程處工作員工之福利，故設有員
    工在和平工程處工區期間內，得按日依各該員工支薪職級膳
    雜費七折之標準請領工區旅費之制度，故員工倘不在和平工
    程處工區期間，自不得請領工區旅費，甲○○竟基於意圖為
    自己不法所有之概括犯意，未依臺電公司之規定，預先填具
    出國申請書報備其將出國，即擅於九十二年六月二十日至三
    十日、同年七月一日至三日、同年九月五日至九日、同年十
    月二十四日至十一月十二日、同年十二月二十六日至三十一
    日出國旅遊，致使臺電公司和平工程處中承辦工區旅費請領
    事項之人員，不知甲○○於前開時間不在和平工程處工區之
    事實，因而於九十二年七月至十二月間製作內容有誤之「工
    區旅費報告及收據」報表數份，甲○○明知前開數份報表記
    載內容有誤，竟仍均予以核對蓋章表明確認之意而連續施用
    詐術，致使臺電公司之會計承辦人員陷於錯誤，將甲○○陸
    續浮報之工區旅費共新臺幣（下同）五千三百九十元（共浮
    報十四天，每天以三百八十五元計算，起訴書誤載為一萬四
    千一百六十二元應予更正，理由詳如下述）如數匯入甲○○
    設在臺灣彰化銀行花蓮分行之帳戶內。
二、甲○○承前意圖為自己不法所有之概括犯意，明知其業於前
    開期間出國旅遊，故於該期間內無返家之事實，自不得向臺
    電公司申請支領返鄉交通費，竟於九十二年六月間某日、同
    年九月間某日、同年十二月間某日，連續填寫「交通費外勤
    費報銷收據」共三紙，其上分別載明其於九十二年六月十九
    日至二十日、同年九月六日至七日、同年十二月二十七日至
    二十八日均自花蓮縣和平地區往返臺中縣之不實事項，再陸
    續持交予臺電公司之會計承辦人員表明請領之意而連續施用
    詐術，致使該會計承辦人員陷於錯誤，將甲○○陸續浮報之
    返鄉交通費共四千三百七十四元（三次分別為一千四百四十
    六元、一千四百六十四元、一千四百六十四元，起訴書誤載
    總額為二千九百二十八元應予更正，理由詳如下述）如數匯
    入甲○○所設前開帳戶內。
三、甲○○明知其業於前開期間出國旅遊，故於該期間內無出差
    之事實，自不得向臺電公司申請支領出差費，竟利用其職務
    上之機會，而基於意圖為自己不法所有之概括犯意，於九十
    二年九月間某日、同年十二月間某日，連續填寫「旅費（外
    勤費）報支單」共二紙，其上分別載明其於九十二年九月八
    日至九日、同年十二月二十九日至三十日，均自花蓮縣和平
    地區往返臺北市，向利德公司洽辦八達崗隧道工程竣工及後
    續未結帳款之事宜等不實事項，再陸續持交予臺電公司之會
    計承辦人員表明請領之意而連續利用職務上之機會施用詐術
    ，致使該會計承辦人員陷於錯誤，將甲○○陸續浮報之出差
    費共三千六百二十八元（二次均為一千八百十四元）如數匯
    入甲○○所設前開帳戶內。嗣因法務部調查局東部地區機動
    工作組循線查悉上情，甲○○乃於九十三年間悉數繳還上開
    詐領之工區旅費、返鄉交通費、出差費。
四、案經臺電公司和平工程處、法務部調查局東部地區機動工作
    組分別函請及移送臺灣花蓮地方法院檢察署檢察官偵查起訴
    。
    理  由
一、訊據被告甲○○對於上揭事實迭於偵查及本院中均坦承不諱
    ，核與證人劉富山（即臺電公司和平工程處人事股長）、李
    冠樹（即臺電公司和平工程處管理員）於調查站中所證相符
    ，並有被告涉嫌不法案資料整理表乙紙、被告之入出境查詢
    結果明細表乙紙、「工區旅費報告及收據」報表數份、臺電
    公司和平工程處員工簽到簿數份、「交通費外勤費報銷收據
    」數紙、「旅費（外勤費）報支單」數紙、臺電公司和平工
    程處員工出國觀光旅遊申報狀況書乙份、臺電公司政風處函
    文暨相關資料乙份、臺電公司和平工程處簽稿及收入傳票乙
    份、臺電公司和平工程處駐留和平碧海工地人員調整星期例
    假日返鄉給假要點乙份、臺電公司工程處人員國內工地差勤
    費支給辦法乙份、臺電公司從業人員國內旅費支給要點乙份
    、臺電公司業務公報數份、臺電公司函文數份、臺電公司和
    平工程處員工考勤統計表數份在卷可稽，足認被告之自白與
    事實相符，堪以採信，故本案事證業已明確，被告之犯行堪
    以認定，應予依法論科。
二、按貪污治罪條例第五條第一項第二款所謂利用職務上之機會
    詐取財物，必因法律或命令賦予行為人以一定之職務，而行
    為人竟利用此項職務之機會予以詐財者，始足當之，若其用
    以詐財之行為，與其法令上之職務無所關涉者，即無利用其
    職務之機會以詐財之可言，最高法院著有九十年度臺上字第
    七三０八號判決意旨可供參照。查被告所詐得之工區旅費及
    返鄉交通費，乃臺電公司因所屬員工任職地點偏遠所核定給
    予之雜支及交通補助費用，性質上屬於臺電公司員工福利之
    一種，尚不能認該費用之請領與被告之職務內容本身有何關
    連，而被告詐得之出差費，本為臺電公司給付員工為執行職
    務所生之業務費用，性質上自屬其利用職務上之機會詐得之
    財物，被告於案發時既為臺電公司和平工程處第二檢驗隊分
    隊長，即為依據法令從事公務之人員，故核被告詐得工區旅
    費及返鄉交通費之所為，係犯刑法第三百三十九條第一項之
    詐欺罪；其詐得出差費之所為，係違反貪污治罪條例第五條
    第一項第二款之利用職務上之機會詐取財物罪。被告前後多
    次詐取工區旅費、返鄉交通費，及利用職務上之機會詐取出
    差費之犯行，均時間緊接、觸犯構成要件相同之罪名，顯係
    基於概括犯意反覆為之，皆應依刑法第五十六條連續犯之規
    定論以一罪，並依法加重其刑。被告所犯連續詐欺罪及連續
    利用職務上之機會詐取財物罪之間，犯意各別、行為互殊，
    應予分論併罰。被告所犯連續利用職務上之機會詐取財物罪
    部分，業於偵查中自白，並自動繳交全部所得財物，此有臺
    電公司和平工程處九十四年八月二日、Ｄ和工字第０九四０
    八０六七七二一號函文乙紙附於本院卷可稽，應依貪污治罪
    條例第八條第二項前段之規定減輕其刑。又被告所犯連續利
    用職務上之機會詐取財物罪，其犯罪情節輕微，所詐得之財
    物僅為三千六百二十八元，爰依貪污治罪條例第十二條第一
    項之規定遞減其刑，並依先加後減之原則為之。被告詐領返
    鄉交通費部分，檢察官雖僅就被告詐領九十二年九月六日至
    七日、同年十二月二十七日至二十八日共二千九百二十八元
    之犯行提起公訴，然檢察官就犯罪事實一部起訴者，其效力
    及於全部，本件被告詐領九十二年六月十九日至二十日計一
    千四百四十六元返鄉交通費之事實，業經被告於調查站中自
    白不諱，並有被告之入出境查詢結果明細表、臺電公司和平
    工程處員工簽到簿乙份、「交通費外勤費報銷收據」乙紙在
    卷可參，本院自應就此與前揭檢察官起訴事實有連續犯裁判
    上一罪關係之部分一併加以裁判。被告詐領之工區旅費共有
    十四天，總計五千三百九十元，此有被告涉嫌不法案資料整
    理表乙紙在卷可證，檢察官誤加計二天共七百七十元，並將
    被告詐領之返鄉交通費、出差費全部誤加計於其上，尚有未
    洽，本院自應予更正。爰審酌被告犯罪之動機、所用之手段
    、所詐得之財物，及其犯後已將詐領之財物全數繳回，此有
    前開臺電公司和平工程處函文乙紙在卷可參，於偵查及本院
    復能坦承犯行、態度良好等一切情狀，就其所犯分別量處如
    主文所示之刑。被告所犯連續利用職務上之機會詐取財物罪
    ，既受有期徒刑以上刑之宣告，本院爰依貪污治罪條例第十
    七條之規定，併予宣告褫奪公權二年，並就被告所犯上開二
    罪定其應執行之刑。查被告前未曾受有期徒刑以上刑之宣告
    ，此有臺灣高等法院前案紀錄表乙份在卷可考，其於案發後
    ，業於九十三年八月間退休，信其經此起訴審判，當知所警
    惕，而無再犯之虞，本院認所宣告之刑以暫不執行為適當，
    併諭知緩刑二年，以啟自新。被告詐領之上開款項，均已如
    數繳回臺電公司，本院爰不就被告詐領之出差費部分諭知追
    繳，併此敘明。
據上論斷，應依刑事訴訟法第二百九十九條第一項前段，貪污治
罪條例第二條前段、第五條第一項第二款、第八條第二項前段、
第十二條第一項、第十七條，刑法第十一條前段、第五十六條、
第三百三十九條第一項、第三十七條第二項、第五十一條第五款
、第七十四條第一款，罰金罰鍰提高標準條例第一條前段之規定
，判決如主文。
本案經檢察官張立中到庭執行職務。
中　　華　　民　　國　　94　　年　　9 　　月　　14　　日
　　　　　　　　  臺灣花蓮地方法院刑事第三庭
                      審判長法　官    鄭培麗
                            法  官    張嘉芬
                      　    法  官    鄭光婷
上列正本證明與原本無異。
如對本判決不服，應於送達後10日內，向本院提出上訴狀（應抄
附繕本）告訴人或被害人如對於本判決不服者，應具備理由請求
檢察官上訴，其上訴期間之計算係以檢察官收受判決正本之日期
為準。
　　　　　　　　　　　　　　書記官
中    華    民    國    94    年   9      月   21     日
附錄本判決論罪之法律條文：
中華民國刑法第三三九條第一項：
 (普通詐欺罪)意圖為自己或第三人不法之所有，以詐術使人將
本人或第三人之物交付者，處五年以下有期徒刑、拘役或科或併
科一千元以下罰金。
以前項方法得財產上不法之利益或使第三人得之者，亦同。
前二項之未遂犯罰之。
